臺灣高雄地方法院民事裁定　　　　　　100年度事聲字第109號
異　議　人　蘇長生
　　　　　　黃妤倩
相　對　人　萬泰商業銀行股份有限公司
法定代理人　韓傑輔
上異議人與相對人間確定訴訟費用額事件，異議人對於民國100
年3 月25日本院100 年度司聲字第222 號司法事務官所為裁定（
處分）提出異議，本院裁定如下：
  主  文
異議駁回。
  理  由
一、按司法事務官處理事件所為之處分，與法院所為者有同一之
    效力，民事訴訟法第240 之3 定有明文。又當事人對於司法
    事務官處理事件所為之終局處分，得於處分送達後十日之不
    變期間內，以書狀向司法事務官提出異議，但支付命令之異
    議仍適用第518 條及第519 條之規定。司法事務官認前項異
    議為有理由時，應另為適當處分；認異議為無理由者，應送
    請法院裁定之。法院認第一項之異議為有理由時，應為適當
    之裁定，認異議為無理由者，應以裁定駁回之，同法第240
    條之4 第1 、2 、3 項分別明定。本件異議人於100 年4 月
    12日收受本院100 年度司聲字第222 號民事裁定後，於不變
    期間內提出異議，司法事務官認異議無理由，移送本院裁定
    ，核無不合，先此敘明。
二、異議意旨略以：因本院前所核發之87年度促字第8110號支付
    命令並未合法送達與異議人黃妤倩，黃妤倩於是請求撤銷確
    定證明書，經本院司法事務官指示應另行提起再審之訴，異
    議人始提起本院99年度再字第8 號再審之訴（下稱系爭再審
    之訴），卻經本院、臺灣高等法院高雄分院判決，以支付命
    令未合法送達，既非確定之支付命令，所提再審之訴不合法
    為由駁回異議人再審之訴確定。依其意旨形式上雖為異議人
    敗訴之判決，實則異議人已證明相對人提供不實住所與本院
    ，致未能合法送達黃妤倩，且事後本院亦已撤銷支付命令確
    定證明書，足認相對人才是敗訴一方，從而，系爭再審訴訟
    費用即應由相對人負擔方符民事訴訟法之精神。再者，觀之
    民事訴訟救助制度，乃在伸張或防衛權利必要，而無資力支
    出訴訟費用之人得依法行使訴訟權。異議人身罹重病，連健
    保費都繳不起致健保卡遭鎖卡，卻因上情為相對人負擔訴訟
    費用，實與訴訟救助制度相違，亦與保障人民行使訴訟權之
    憲法基本權規定背道而馳等語，並聲明：(一)原裁定廢棄。(二)
    程序費用及再審訴訟費用由相對人負擔。相對人於收受本院
    通知後，迄未提出書狀作何陳述或主張。
三、按經准予訴訟救助者，於終局判決確定或訴訟不經裁判而終
    結者，第一審受訴法院應依職權以裁定確定訴訟費用額，向
    應負擔訴訟費用之當事人徵收之，民事訴訟法第114 條第1
    項前段定有明文。又法院依聲請以裁定確定之訴訟費用額，
    應於裁定送達翌日起，加給按法定利率計算之利息，同法第
    91條第3 項明定。稽其立法理由無非促使當事人早日償付訴
    訟費用，而法院依職權以裁定確定之訴訟費用額，既同屬確
    定訴訟費用額之程序，本於同一法理，為督促當事人及早償
    付國庫墊付之訴訟費用，自應類推適用上開規定加計法定遲
    延利息，先此說明。
四、次按法院未於「訴訟費用之裁判」確定其費用額者，第一審
    受訴法院於該裁判有執行力後，應依聲請以裁定確定之，民
    事訴訟法第91條第1 項定有明文。基此，法院於受理確定訴
    訟費用額之聲請時，應受原確定裁判有關訴訟費用負擔之拘
    束，而僅能就其數額為計算、審究，進而確定他造應負擔之
    數額，應無疑義。經查，系爭再審之訴事件，因異議人聲請
    訴訟救助，經本院以99年度審救字第38號裁定准許暫免預納
    再審裁判費在卷，嗣系爭再審之訴經本院99年度再字第8 號
    裁定駁回，並諭知再審訴訟費用由異議人負擔，經異議人黃
    妤倩抗告（異議人蘇長生因非本院核發支付命令之債務人，
    故被駁回後，未提起抗告）後，復經臺灣高等法院高雄分院
    99年度抗字第306 號裁定抗告駁回而告確定，已經本院調閱
    上開卷宗審認無誤。承上，本院於受理訴訟費用額之裁定時
    ，即應受系爭再審之訴有關「訴訟費用裁判」之拘束，而不
    得審究原確定裁判有關訴訟費用裁判是否妥適，今異議意旨
    所指各節既均屬訴訟費用應如何負擔之事由，依上說明，本
    院即無從審究，異議人此部分主張容有誤會。
五、又系爭再審之訴，依異議人聲明所得之利益，其應預繳之裁
    判費為57,430元，業經本院前於99年1 月7 日98年補字第18
    81號裁定在卷，同經本院調閱屬實，則依上開說明，司法事
    務官依職權就系爭再審之訴事件，裁定異議人應向本院繳納
    之訴訟費用額確定為57,430元，及自該裁定送達翌日起至清
    償日止，加給按週年利率百分之五計算之利息，即無不合。
    異議意旨指摘原裁定違誤求為廢棄，另為相對人負擔之裁定
    ，為無理由，應予駁回。
六、依民事訴訟法第240條之4第3項後段，裁定如主文。
中    華    民    國   100    年    5     月    31    日
                    民事第五庭  法  官  黃國川
正本係照原本作成。
如不服本裁定，應於送達後10日，內向本院提出抗告狀。
中    華    民    國   100    年    5     月    31    日
                                書記官  鄭淑華